臺灣高等法院高雄分院刑事判決　　　　 94年度上訴字第672號
　　上　訴　人　臺灣屏東地方法院檢察署檢察官
　　上　訴　人
　　即　被　告　甲○○
　　被　　　告　丁○○
　　上2 人共同　柳聰賢　律師
　　選任辯護人　許瑜容　律師
上列上訴人因被告強盜案件，不服臺灣屏東地方法院92年度訴字
第707 號中華民國94年3 月28日第一審判決（起訴案號：臺灣屏
東地方法院檢察署92年度偵字第2646號），提起上訴，本院判決
如下：
    主  文
上訴駁回。
    事  實
一、甲○○、丁○○及1 名姓名年籍不詳，綽號「阿明」之成年
    男子共同基於意圖勒贖而擄人之犯意聯絡，經共同謀議後，
    於民國92年2 月14日2 時許，先由該綽號「阿明」之男子駕
    駛車牌號碼不詳之自用小客車搭載甲○○，於屏東縣新園鄉
    ○○村○○路54號方志文住所前方約50公尺處之香蕉園旁埋
    伏，待自方志文住所賭博完畢，正欲返家之己○○駕駛車牌
    號碼D9-9538 號自用小客車經過該處時，即駕車尾隨追逐，
    至屏東縣新園鄉○○村○○路314 號「烏龍藥局」前超越己○○之車輛後予以攔下，由該綽號「阿明」之男子手持其所
    有玩具手槍（槍枝管制編號0000000000）1 支趨前毆擊己○○之頭部，並出言恫嚇己○○若不依其指示下車將會開槍等
    語，己○○因其毆擊受有頭部外傷合併頭皮撕裂傷1.5 公分
    之傷害，且心生畏怖，不得不聽從其要求而下車而由「阿明
    」強行拉扯進入其自用小客車後座，以此方式擄走己○○，
    並將該玩具手槍交由甲○○持有，由甲○○進入汽車後座控
    制己○○。嗣該綽號「阿明」之男子駕駛上開車牌號碼不明
    之自用小客車至丁○○住處附近接送丁○○至己○○之自用
    小客車停放地點，由丁○○駕駛該車至屏東縣新園鄉港西村
    香蕉貨場內停放，「阿明」則與甲○○留在原車上威脅己○○，要求其交出身上所有財物。己○○於「阿明」之車上因
    受「阿明」及甲○○要脅而迫於形勢，遂告知其車牌號碼
    D9-9538 號自用小客車駕駛座腳踏板下方置有現金新臺幣（
    以下同）76,000元，「阿明」與甲○○得知後，便立即以行
    動電話通知丁○○將己○○之前開款項取出，並駕車前往上
    開香蕉貨場與丁○○會合並搭載之，再前至屏東縣新園鄉○○路永勝加油站附近人煙稀少之小路釋放己○○，丁○○並
    於己○○離去前，由前開款項中取出1,000 元交付予己○○
    作為其返家車資。嗣己○○攔車報警，並因聽聞甲○○及「
    阿明」曾以「豆腐」之綽號稱呼丁○○，故撥打電話詢問方
    志文是否知悉綽號「豆腐」之人及告知其車遭人開走等情，
    方志文以此電詢甲○○後，甲○○、丁○○2 人自知可能為
    警查獲，遂在有偵查權之機關尚未有確切之根據判定其2 人
    為可疑行為人前，主動至屏東縣警察局東港分局對承辦警員
    承認曾以強制手段取得己○○之金錢等犯罪情事，願意接受
    法院裁判而自首，並提出玩具手槍1 枝以供查扣。
二、案經屏東縣警察局東港分局報請臺灣屏東地方法院檢察署檢
    察官偵查起訴。
    理  由
甲、程序方面：
一、按刑事訴訟法第159 條之4 規定，除前三條之情形外，下列
    文書亦得為證據：(一)除顯有不可信之情況外，公務員職務上
    製作之紀錄文書、證明文書。(二)除顯有不可信之情況外，從
    事業務之人於業務上或通常業務過程所須製作之紀錄文書、
    證明文書。(三)除前二款之情形外，其他於可信之特別情況下
    所製作之文書。此係因公務員職務上製作之紀錄文書或證明
    文書，係公務員依職權所為，與其責任、信譽攸關，若有錯
    誤、虛偽，公務員可能因此擔負刑事及行政責任，且該等文
    書經常處於可能受公開檢查之狀態，其正確性及真實之保障
    極高；另從事業務之人在業務上或通常業務過程製作之上開
    文書，因係於通常業務上不間斷而規律之記載，一般均有會
    計等人員校對，記錄時亦無預見日後將作為證據之偽造動機
    ，其虛偽之可能性較小，且如讓製作者以口頭方式在法庭上
    再重述過去之事實或數據，實際上有其困難，二者具有一定
    程度之不可代替性，是除非有顯不可信之情況外，上開公務
    文書或業務文書應均具有證據能力；又與上開公務文書或業
    務文書同具有可信性之官方公報、統計表、體育紀錄、學術
    論文及家譜等文書，除非均有顯不可信之情況外，基於同一
    理由，亦應具有證據能力。本件屏東縣警察局東港分局員警
    偵查報告、內政部警政署刑事警察局92年7 月17日刑鑑字第
    0920079088號槍彈鑑定書各1 份，均係公務員職務上製作之
    文書，亦無顯不可信之情況，上開文書應具有證據能力。
二、按被告以外之人（包括證人、鑑定人、告訴人、被害人及共
    同被告等）於審判外之陳述雖不符刑事訴訟法第159 條之1
    至之4 等4 條之規定，而經當事人於審判程序同意作為證據
    ，法院審酌該言詞陳述或書面陳述作成時之情況，認為適當
    者，亦得為證據；當事人、代理人或辯護人於法院調查證據
    時，知有刑事訴訟法第159 條第1 項不得為證據之情形，而
    未於言詞辯論終結前聲明異議者，視為有前項之同意，同法
    第159 條之5 定有明文。立法意旨在於傳聞證據未經當事人
    之反對詰問予以核實，原則上先予排除。惟若當事人已放棄
    反對詰問權，於審判程序中表明同意該等傳聞證據可作為證
    據；或於言詞辯論終結前未聲明異議，基於尊重當事人對傳
    聞證據之處分權，及證據資料愈豐富，愈有助於真實發見之
    理念，且強化言詞辯論主義，使訴訟程序得以順暢進行，上
    開傳聞證據亦均具有證據能力。本件0000000000號（方志文
    ）行動電話雙向通聯紀錄、0000000000號（甲○○）行動電
    話雙向通聯紀錄，輔英科技大學附設醫院所出具之己○○疾
    病診斷證明書，雖均為審判外之傳聞證據，但上開內容，業
    經法院審理時予以提示並告以要旨，且各經檢察官、辯護人
    及被告等人表示意見，當事人或辯護人已知上述筆錄乃傳聞
    證據，且均未於言詞辯論終結前對該等筆錄內容異議，依上
    開規定，應具有證據能力。
乙、實體方面：
一、訊據上訴人即被告甲○○、丁○○均矢口否認有何涉犯上揭
    擄人勒贖犯行，被告甲○○辯稱：係綽號「阿明」之人說己○○詐賭，我因而跟隨「阿明」一起去找被害人己○○，我
    對於「阿明」要做什麼事，並不知情等語；被告丁○○則辯
    稱：我當天凌晨接獲被告甲○○之電話，遂出門依其指示幫
    忙開車，對於甲○○及「阿明」之上開行為，我並不知情，
    亦未參與等語。
二、經查：
（一）被告甲○○及真實姓名年籍不詳，綽號「阿明」之成年男
      子於前揭時、地將被害人己○○擄走，並由丁○○將己○○之車牌號碼D9-9538 號自用小客車開至他處後，加以勒
      贖，嗣被害人己○○告以其上開車輛藏放款項處，經被告
      丁○○取走後，始獲釋放等事實，迭據被害人己○○於原
      審及本院審理時指訴甚詳，與被告甲○○、丁○○於警詢
      及偵查中供述之案發過程情節大致相符，復有扣案之玩具
      手槍1 枝、輔英科技大學附設醫院疾病診斷證明書1 紙及
      照片16幀在卷可資佐證。
（二）被告2 人雖以前詞置辯，否認有擄人勒贖犯意，然被害人
      即證人己○○於原審時證稱：我於92年2 月13日晚餐後即
      與1 名綽號「大哥」之友人一同前往方志文位於屏東縣新
      園鄉○○村○○路54號之住所玩天九牌，剛進去前就看到
      1 輛車停在上址附近之香蕉園旁，當天我與綽號「大哥」
      之男子玩到次日（即92年2 月14日）凌晨2 時許，期間被
      告甲○○、丁○○及另1 名姓名不詳之男子有進去我們玩
      牌之房間，看一下就走了，後來綽號「大哥」之人與我結
      束賭局離開，「大哥」開其賓士車先行，我則開車尾隨該
      車之後，在要出去大馬路時，我有看到原先停在香蕉園旁
      之自用小客車轉頭要攔「大哥」的賓士車，但沒有攔到，
      所以就改追我，我因為覺得該車怪怪的，所以就將原本放
      在口袋的錢藏在腳踏墊下，一直到「烏龍藥局」前，該車
      開到我車前將我攔下等語（見原審卷(一)第72頁、第75頁、
      第76頁及原審卷(二)第21頁、第22頁），核與證人方志文於
      原審審理時稱：被告2 人於92年2 月13日晚上11時至同年
      月14日凌晨零時許左右有到我之住處進去看一下就出來，
      當時我在屋外檳榔攤而被害人在屋內賭博，必須要先經過
      檳榔攤才能進去屋內，我不知道被告2 人為何要進去，他
      們進去一下就走了，也沒有跟我說話等語（見原審卷(一)第
      62頁、第64頁、第65頁、第69頁）相符，堪可確認被告甲○○、丁○○均曾於被害人己○○在方志文住處賭博時進
      入屋內探勘。被告甲○○雖辯稱：當天我係要找證人方志
      文而先打電話給方志文詢問檳榔攤關了沒，並隨後於出發
      至方志文住處時遇到「阿明」等語；被告丁○○則稱：我
      係跟證人方志文買香菸，沒有進去賭場等語，然被告甲○○、丁○○均有進去方志文之屋內看過，且於2 人看過離
      去之後，被告甲○○又打電話來問方志文還有沒有在玩等
      情，業經證人方志文於原審結證屬實（見原審卷(一)第65頁
      、第69頁及原審卷(二)第33頁），並稱：被告2 人去我住處
      ，並未與我說話，我不知道被告2 人為什麼要進去等語，
      業如上述，被告丁○○亦於原審94年3 月9 日審理時改口
      稱：「我是經過他們賭博的房間，稍微看一下而已。」等
      語（見原審卷(二)第44頁），顯然被告甲○○、丁○○之上
      開辯解既與證人方志文前開證述差異甚多，被告丁○○之
      陳述亦前後反覆，且證人方志文為被告甲○○之舅舅（見
      原審卷(一)第60頁），與被告丁○○亦無何嫌隙，當不致設
      詞誣陷被告2 人，是被告甲○○、丁○○為謀擄人勒贖，
      預先進入屋內張望探視，當見參與賭博之人逐一離開時，
      再由被告甲○○撥打電話詢問方志文賭局結束與否，以著
      手後續擄人勒贖行為之情，應屬事實，否則即難解釋何以
      被告2 人於深夜未發一語進入賭博場所張望，事後又予以
      否認之目的。綜上所述，可資認定被告甲○○至方志文之
      住處並非為尋找方志文，被告丁○○前往方志文之住處亦
      非為購買香菸，被告2 人應係為擄人勒贖而預先進入方志
      文住處探究內部狀況，其等辯稱僅係聽從綽號「阿明」男
      子之指示行動，並無擄人勒贖之犯意等語，均不可採。
（三）另被告甲○○雖辯稱：被害人己○○於車上向我及「阿明
      」坦承詐賭，並自願償還所詐得之賭金等語，然該綽號「
      阿明」之男子並未參與賭博之事實，業經證人即被害人己○○於原審證述無誤（見原審卷(一)第79頁），證人方志文
      亦結證稱：當天在該處賭博之人我都認識，但不知「阿明
      」為何人等語（見原審卷(一)第65頁、偵查卷第36頁），足
      見該綽號「阿明」之人當日並未參與賭博；且92年2 月13
      日被害人己○○係夜間10點或11點許才開車至方志文住處
      賭博，約於94年2 月14日凌晨1 時許離開，而被告2 人係
      於92年2 月13日夜間11時或隔日0 時許左右即進屋探視賭
      博情形之事實，業據證人方志文於原審證述在卷（見原審
      卷(一)第61頁、第68頁、第69頁），若被害人己○○確有詐
      賭情事，豈是被告2 人於當天賭局方開，尚未結束之上揭
      入屋探視之時所能得知？且綽號「阿明」男子之汽車車牌
      係由「阿明」將車開到田間用膠帶貼上隱蔽等情，業經被
      告甲○○供承明確（見偵卷第35頁、第36頁），若被告甲○○確認為被害人己○○詐賭，則其追討債務之行為並非
      不正當，何需遮蔽車牌以掩人耳目？另證人己○○復證稱
      ，被告甲○○與「阿明」原係要攔我前一輛車，但因為沒
      有攔到，所以才改追我的車等語（見偵查卷第36頁、原審
      卷(一)第22頁、本院94年7 月27日審理筆錄），如被告甲○○確信被害人己○○曾有詐賭情事，理應針對己○○之車
      輛加以攔截，而非阻擋他車未成後始改以攔阻被害人之車
      輛，顯然被告甲○○等人原意係為洗劫該賭場之賭客任意
      1 人，被害人己○○適因無法脫困而成為遭其擄人勒贖之
      對象，是被告甲○○辯稱其主觀上因認被害人己○○詐賭
      ，所以才同意與綽號「阿明」之男子攔車強押己○○，其
      並無不法所有意圖等語，均係臨訟狡辯之詞，不能採信。
（四）至證人戊○○於本院94年7 月13日審理時結證稱：「兩年
      前的過年期間（92年2 月13日），我有去屏東縣新園鄉港
      西村方志文家賭場，我是去喝酒，看他們賭博。我有聽過
      作莊的女人被人綁票。我有看過丙○○及另1 位女人合夥
      作莊，丙○○當時贏了三、四十萬元。」、「我當時確實
      有看到一個綽號『阿明』之人在場賭博，他大約30幾歲，
      高高的，頭髮長長的，至於何處的人我不知道。當時結束
      後，他在那裡罵，罵說被詐賭才會輸那麼多錢。」等語（
      見本院卷第76頁至第78頁），證人乙○○亦於本院94年7
      月13日審理時結證稱：「約2 年前，我是在我們村子（港
      西村方志文的家）看到丙○○在賭博，丙○○開舊的朋馳
      的車子。」、「當晚我有看到1 個綽號叫『阿明』的人賭
      輸錢，我看到他賭博結束後在那裡拍桌子，說被詐賭，我
      是聽到他們在那裡大小聲的叫，我不知道有無抓到詐賭證
      據。」等語（見本院卷第79頁至第81頁），然證人戊○○
      與乙○○上開所述與證人方志文所證之情節相互矛盾，且
      證人方志文既為該賭場之主人，其於原審時證稱當天在該
      賭場賭博之人其均認識，並無綽號「阿明」之人參與賭博
      等語，且被告甲○○與「阿明」所駕駛之汽車，於告訴人
      己○○要進入賭場時即停在賭場附近等候，可見綽號「阿
      明」之人於案發當晚並未參與賭博，該賭場亦無詐賭情事
      甚明，證人戊○○、乙○○於本院所為之上開證詞，均係
      事後迴護被告之詞，均不得作為有利於被告等之證據。
（五）被告丁○○雖辯稱：我於92年2 月14日凌晨於家中睡覺時
      ，因被告甲○○打電話請我幫忙開車，並未參與擄人勒贖
      犯行等語，惟被告丁○○曾於92年2 月13日夜間11時或隔
      日0 時許與被告甲○○一起進入方志文之屋內探視賭博之
      情形，已如上述，且依甲○○之0000000000號行動電話通
      聯紀錄顯示，被告丁○○於探視賭博完畢回家後，被告甲○○與丁○○間於92年2 月14日1 時40分至1 時52分間仍
      有3 次通話紀錄，被告甲○○於同日2 時整左右與方志文
      通話確認賭博結束後，隨即於同日2 時14分許再與被告丁○○通話，足見被告丁○○辯稱：我係於睡覺時接獲被告
      甲○○之電話始出門幫忙開車等語，應非真實。又被告丁○○於「阿明」接送至「烏龍藥局」前開車之際係與被害
      人己○○同車，己○○當時已遭「阿明」以槍毆擊而致頭
      部外傷合併頭皮撕裂傷1.5 公分，血流如注，被告丁○○
      仍不以為意，嗣後並依被告甲○○之電話指示取出己○○
      藏置於其車上之現金，再與被告甲○○及「阿明」會合，
      至釋放被害人己○○時，尚有支配前開款項之能力而逕自
      抽出1,000 元交付予被害人己○○，顯然被告丁○○除客
      觀上就上開共同擄人勒贖犯行有所分工外，其主觀上亦應
      知情，而與被告甲○○、「阿明」等人有犯意聯絡甚明。
（六）證人丙○○雖於本院94年7 月13日審理時結證稱：「（我
      兩年前所用的行動電話0000000000是以我兒子林信宏的名
      義申請的，我在開茶行，沒有前科，兩年前我開朋馳黑色
      300E，但是我現在已經賣掉了。」、「（兩年前元宵節前
      ，是否有被1 個婦人凌晨三、四點打兩通電話給你？）時
      間太久，我記不清楚了。」、「我不知道他的真名，我只
      知道她的綽號叫『黑肉美』（台語發音）。」、「（『黑
      肉美』當晚有無打電話給你？）有的，『黑肉美』說他被
      人拿槍押走了，也被打傷。詐賭的事情我不知道。」、「
      『黑肉美』與1 個綽號叫『義文』的人去賭博，而且她賭
      博還怕我知，我不瞭解己○○有否詐賭。」、「我有到港
      西村方志文家賭博，我有作莊給他們賭，是在本案之前。
      」、「我沒有帶『黑肉美』到方志文家賭博過，我也沒有
      去方志文家賭完後，回家途中被攔截過。」等語（見本院
      卷第82頁至第85頁），證人丙○○之證詞亦與證人方志文
      之證詞不符，且與其之前於原審所述之情節亦相矛盾，亦
      不足採。
（七）綜上所述，足見被告等前開辯解，均係卸責之詞，均不足
      採。本案事證明確，被告2 人擄人勒贖、傷害等犯行，均
      堪認定。
三、按擄人勒贖罪，依日、德刑法固以向被擄人以外之第三人勒
    贖為要件，然我國實務上之見解，認強盜罪及擄人勒贖罪，
    固均以取得財產上不法利益為目的，惟強盜罪，係以使用強
    暴、脅迫等手段，使人交付財物為構成要件，擄人勒贖罪，
    則以意圖勒贖而擄人為構成要件，後者犯罪態樣，係將被害
    人置於行為人實力支配下，予以脅迫，以便向被害人或其關
    係人勒索財物，因此擄人勒贖罪本質上為妨害自由與強盜結
    合。在形式上則為妨害自由與恐嚇罪結合。亦即強盜與擄人
    勒贖同以意圖為自己或第三人不法所有為主觀違法要件，僅
    其實施手段不同。如有不法得財意思而施行強暴、脅迫，擄
    掠被害人脫離其原在處所，使喪失行動自由，而移置於自己
    實力支配下，藉以向被害人或其關係人勒索財物，即構成擄
    人勒贖罪，本質上為妨害自由與強盜結合，犯罪情節較單純
    強盜為重。換言之，即認區分強盜與擄人勒贖罪，係以是否
    將被害人擄走脫離其原有處所，使喪失行動自由，而移置於
    自己實力支配下，為其區別標準。即單純施以強暴、脅迫等
    手段，使人交付財物，構成強盜罪；如先將被害人擄走置於
    行為人實力支配下，再予以脅迫，以便向被害人或其關係人
    勒索財物行為，一經實現，犯罪即屬既遂，不以須向被害人
    以外之人勒索財物為必要（最高法院92年度臺上字第2913號
    判決參照）。查被告甲○○、丁○○共同意圖為自己或第三
    人不法所有，傷害被害人後將其擄走脫離其原有處所，使喪
    失行動自由，而移置於自己實力支配下，予以脅迫，以便向
    被害人勒索財物，核被告2 人所為，均係犯刑法第347 條第
    1 項之擄人勒贖罪及刑法第277 條第1 項之傷害罪（被害人
    己○○經釋放後即至屏東縣警察局東港分局報案指明包括遭
    受傷害之犯罪事實，並指認被告甲○○、丁○○，應認已表
    示希望追訴之意思，故就傷害部分應係業經合法告訴，附此
    敘明）。公訴人認被告2 人所為均係犯刑法第330 條第1項
    之加重強盜罪，起訴法條尚有未洽，應予變更。被告甲○○
    、丁○○及真實姓名年籍不詳，綽號「阿明」之成年男子彼
    此間，互有犯意聯絡及行為分擔，均為共同正犯。被告甲○○、丁○○及「阿明」共同對於被害人己○○所為之傷害犯
    行，係在實施擄人過程中，使其迫於威嚇而不敢脫逃，以達
    取贖之目的，所施以傷害之強暴行為，是其所犯傷害罪與意
    圖勒贖而擄人罪，有牽連關係，應從一重之意圖勒贖而擄人
    罪處斷。又按刑法第347 條第1 項之意圖勒贖而擄人罪係以
    「意圖勒贖而擄人」為構成要件，其犯罪方法行為係將被害
    人置於行為人實力支配之下，予以脅迫，其犯罪之目的行為
    ，係向被害人或其關係人勒索財物，因此擄人勒贖罪本質上
    為妨害自由與強盜之結合（最高法院23年上字第741 號判例
    意旨可資參照）。本件綽號「阿明」之男子將被害人己○○
    擄至「阿明」之自用小客車後座，由被告甲○○控制被害人
    己○○，並由被告丁○○將己○○之自用小客車開走，以剝
    奪己○○之行動自由，直至同日凌晨3 時許始釋放被害人，
    被告甲○○、丁○○此部分共同妨害自由之行為，揆諸前開
    判例意旨，已包含於意圖勒贖而擄人之罪質之中，不另成立
    妨害自由罪。再被告甲○○、丁○○於被害人己○○告知其
    財物藏置處所並取得現金76,000元後，即將被害人釋放，自
    符「取贖後而釋放被害人」之規定，爰依刑法第347 條第5
    項後段規定，減輕其刑。另按對於未發覺之罪自首而受裁判
    者，減輕其刑，刑法第62條前段訂有明文；又刑法第62 條
    所謂發覺，固非以有偵查犯罪權之機關或人員確知其人犯罪
    無誤為必要，而於對其發生嫌疑時，即得謂為已發覺；但此
    項對犯人之嫌疑，仍須有確切之根據得為合理之可疑者，始
    足當之，若單純主觀上之懷疑，要不得謂已發生嫌疑（最高
    法院72年臺上字第641 號判例參照）。本案被害人己○○於
    獲釋後雖隨即報警，惟僅告知承辦警員其自方志文住處賭博
    後於返家途中遭搶，並陳稱其不知道名字，但其中有一綽號
    「豆腐」之人涉案（見原審卷(一)第85頁、第87頁、第89頁）
    ，但當時還不知道綽號「豆腐」的人是誰，故屏東縣警察局
    東港分局於92年2 月14日15時受理己○○被強盜案，經偵查
    後清查己○○通聯紀錄，案發後曾與證人方志文聯絡，並由
    方志文找尋到被害人車輛，而清查方志文之通聯紀錄曾於案
    發前後均與嫌疑人甲○○、丁○○聯絡，而二嫌於92年2 月
    14日22時許，主動持作案之玩具手槍乙把，及所搶得之
    75,000元至該分局到案說明等情，有該偵查報告1 份附於偵
    查卷第15頁足憑，且依據被害人己○○於第一次、第二次之
    警詢筆錄，仍不知道犯罪嫌疑人，直至被告甲○○於92年2
    月14日22時30分許，至東港分局刑事組自首，刑事組人員第
    三次傳訊被害人己○○前去指認，此時警方始確定係被告2
    人所為，又以照片供被害人指認，傳被害人己○○製作第四
    次之警詢筆錄，此從被害人及被告之警詢筆錄內容可得知整
    個破案經過，而與證人即屏東縣警察局東港分局警員涂展隆
    於原審證述：於清查在地可疑份子之刑事檔案資料後讓被害
    人己○○指認，再通知被告2 人到分局說明等情（見原審卷
    (一)第88頁、第89頁），有所出入，自應以上開書面資料所載
    較為可採。足見當時承辦警員對於被告2 人是否涉案應屬單
    純主觀上之懷疑，尚未有確切之根據得為合理之可疑，則於
    被告2 人於92年2 月14日中午至屏東縣警察局東港分局承認
    犯行之際，其等之犯罪尚屬未被發覺，被告甲○○、丁○○
    於犯罪未被有偵查權之機關或公務員發覺前，主動至屏東縣
    警察局東港分局對承辦警員自首表明其上開犯行，願接受法
    院裁判，爰依刑法第62條前段自首之規定減輕其刑，被告2
    人均有2 種刑之減輕事由，爰依法遞減之。至最高法院88年
    台上字第5927號判決要旨所示：「所謂未發覺，乃指犯罪事
    實未為有偵查犯罪職權之公務員所發覺，或犯罪事實雖已發
    覺，而犯人為誰尚不知者而言。而所謂之發覺犯罪事實，祇
    須有偵查犯罪職權之公務員，已知該犯罪事實之梗概為已足
    ，無須確知該犯罪事實之真實內容為必要。」，該判決之重
    點係犯罪事實之內容，與本案之重點在於犯罪行為人為何人
    不同，因此與本件當時警方是否已可得而知為被告2 人所為
    之情形有異，故該判決不適用於本案之情形，被告2 人仍合
    乎自首之要件，核此敘明。
四、原判決以被告等2 人罪證明確，因予適用刑事訴訟法第300
    條，刑法第28條、第347 條第1 項、第5 項、第277 條第1
    項、第55條、第62條、第74條第1 款，罰金罰鍰提高標準條
    例第1 條前段之規定，並審酌被告2 人並無前科，素行尚可
    ，惟竟因貪覦被害人之財物，分工擄人勒贖，並以傷害及強
    制手段逼迫被害人交付贖金，其行甚為惡劣而不足取，惟均
    已與被害人己○○達成和解（見原審卷(一)第79頁），返還被
    害人所損失之財物，與被告甲○○、丁○○參與上開犯罪行
    為之個別情節及危害程度、於本院審理時，均始終否認其等
    犯意，並無悔意等一切情狀，分別量處被告甲○○有期徒刑
    2 年6 月，被告丁○○有期徒刑2 年，復以被告丁○○未曾
    受有期徒刑以上刑之宣告，此有臺灣高等法院被告全國前案
    紀錄表1 份附卷可稽，其因參與犯行分工之程度較低，於釋
    放被害人之際，尚能體恤其處境而交付1000元予被害人作為
    車資，是其當時仍良知未泯，經此刑之宣告後，應知所警惕
    而無再犯之虞，因認暫不執行其刑為當，而予宣告緩刑5 年
    ，以啟自新；且將扣案玩具手槍1 枝，經內政部警政署刑事
    警察局鑑定之結果，認為系爭玩具手槍（槍枝管制編號
    0000000000號）為仿BERETTA 廠93R 型半自動手槍外型製造
    之玩具手槍，以填充氣體為發射動力，其發射動能甚微，不
    具殺傷力，有該局92年7 月17日刑鑑字第0920079088號槍彈
    鑑定書1 份附卷可稽（見偵卷第40頁以下），惟該玩具手槍
    既為本案共同正犯綽號「阿明」之男子所有，供其等為傷害
    及擄人勒贖犯行之用，依刑法第38條第1 項第2 款之規定沒
    收之。其認事用法核無違誤，所處之刑亦屬允當。公訴人上
    訴意旨，以(一)被告2 人未供出「阿明」之人，顯然蓄意掩護
    而妨害真實發現，不足取；(二)警方早晚會知道係被告2 人所
    為，被告2 人不合乎自首之要件，不應依刑法第62條前段規
    定減輕其刑；(三)被告所用手段兇殘，且犯罪所得75,000元，
    卻僅交付1,000 元給被害人作為車資，原審卻給予被告丁○○宣告緩刑，顯失事理之平等為由，指摘原判決不當云云。
    被告甲○○上訴意旨，仍執前詞，否認犯罪，指摘原判決不
    當云云。然查：綽號「阿明」之人究竟為何人，被害人己○○、證人戊○○、乙○○亦不知悉，故被告2 人雖未供出其
    真實姓名、住址，尚難以此而推斷被告2 人蓄意掩護而妨害
    真實發現；又被告2 人確實合乎自首之要件，已詳如前所述
    ，故原審判決依刑法第62條前段自首之規定減輕被告2 人之
    刑度，並無不當；被告等之犯罪所得75,000元，雖僅交付
    1,000 元給被害人作為車資，但事後於92年11月間被告2 人
    已與被害人和解，返還76,000元，並賠償被害人受傷之醫藥
    費20,000元，有和解書1 份附於原審卷(一)第27頁、第28頁可
    考，可見並無有失事理之平之嫌；又依刑法第347 條第5 項
    後段規定，取贖後而釋放被害人者，得減輕其刑，故原審依
    該規定減輕其刑，而意圖勒贖而擄人者，法定刑為死刑、無
    期徒刑或7 年以上有期徒刑，原審依法遞減2 次，分別量處
    被告甲○○有期徒刑2 年6 月，被告丁○○有期徒刑2 年，
    核無違誤。綜上所述，公訴人及被告甲○○上訴，均無理由
    ，應予駁回。
據上論斷，應依刑事訴訟法第368條，判決如主文。
本案經檢察官林應華到庭執行職務。
中　　華　　民　　國　　94　　年　　8 　　月　　10　　日
                  刑事第二庭    審判長法  官  林正雄
                                      法  官  陳啟造
                                      法  官  黃壽燕
以上正本證明與原本無異。
如不服本判決應於收受本判決後10日內向本院提出上訴書狀，其
未敘述上訴理由者，並得於提起上訴後10日內向本院補提理由書
狀（均須按他造當事人之人數附繕本）「切勿逕送上級法院」。
中　　華　　民　　國　　94　　年　　8 　　月　　10　　日
　　　　　　　　　　　　　　　　　　　書記官  黃一秋
附錄本判決論罪科刑法條：
中華民國刑法第347條
  意圖勒贖而擄人者，處死刑、無期徒刑或7年以上有期徒刑。
  因而致人於死者，處死刑、無期徒刑或12年以上有期徒刑；致
  重傷者，處死刑、無期徒刑或10年以上有期徒刑。
  第1項之未遂犯罰之。
  預備犯第1項之罪者，處2年以下有期徒刑。
  犯第1 項之罪，未經取贖而釋放被害人者，減輕其刑；取贖後
  而釋放被害人者，得減輕其刑。
